【裁判字號】    92,訴,127
【裁判日期】    920801
【裁判案由】    詐欺等
【裁判全文】
臺灣板橋地方法院刑事判決                          九十二年度訴字第一二七號
    公  訴  人  臺灣板橋地方法院檢察署檢察官
    被      告  丁○○
右列被告因詐欺等案件，經檢察官提起公訴（九十一年度偵字第二二九０五號），本
院判決如左：
    主  文
丁○○幫助洗錢，處有期徒刑肆月，如易科罰金，以佰元折算壹日。緩刑參年。所
得財物新臺幣伍仟元沒收，如全部或一部不能沒收時，以其財產抵償之。
    事  實
一、丁○○因失業需款花用，於民國九十一年五月間某日，見某報紙之分類廣告欄，
    刊登收購郵局帳戶而得知有人收購不特定人開立之金融機構帳戶，其能預見提供
    自己帳戶予他人使用，係幫助他人掩飾或隱匿重大犯罪所得財物，竟不違反其本
    意，而基於幫助洗錢之犯意，於同月某日，在臺北縣新莊市○○路住處附近，將
    新莊後港路郵局、戶名丁○○、劃撥帳號為00000000號及局號為二四四
    一四九之八、帳號為０三八五八八之六之二個帳戶均以新臺幣（下同）二千五百
    元之代價，將前開帳戶之存摺、印章及提款卡等物出賣予一真實姓名年籍不詳自
    稱為「小李」之成年男子，供作掩飾或隱匿因自己或他人為常業詐欺所得財物之
    用。嗣甲○○因見自由時報第五十七版刊登廣告宣傳單偽稱ＡＢＣ美商貸款公司
    可以低利借貸方式而貸款予不特定人，而陷於錯誤匯款七千二百元於上開000
    00000號之帳戶，及乙○○、丙○○因見刊登有公益彩券台北銀行樂透彩公
    益基金低利專案等字樣之廣告紙，亦陷於錯誤，乙○○分別匯款三萬九千八百七
    十元及一萬一千七百元於上開00000000號帳戶、二四四一四九號帳戶，
    及丙○○共計匯款二十萬元匯入上開二四四一四九號之帳戶內（起訴書誤載為三
    人均係因見自由時報第五十七版刊登廣告宣傳單ＡＢＣ美商貸款公司之廣告及三
    人均匯入上開00000000號帳戶內），之後三人發覺已匯款卻未收到銀行
    所貸借之款項，始知受騙，經報警處理後始循線查知上情。
二、案經臺北縣政府警察局新莊分局報請臺灣板橋地方法院檢察署檢察官偵查起訴。
    理  由
一、訊據被告丁○○固坦承其於前揭時間、地點，有分別開立二個不同金融機構之活
    期儲蓄存款帳戶，出售予該自稱「小李」之成年男子使用，並得款五千元之事實
    不諱，惟矢口否認有何幫助洗錢之犯意，辯稱：其因需款花用，而開立帳戶出售
    交付該「小李」者使用，「小李」係表示要購買股票之用，需要存摺，其不知別
    人會利用作為犯罪工具云云。經查：
（一）被告確有於新莊後港路郵局，開立前開二個存簿儲金及劃撥儲金不同之存款帳
      戶之情，此據被告於本院審理時自承上情不虛，復有郵政儲金匯業局九十一年
      九月三十日管九一字第五０六０一三六一九號函附之帳戶開戶資料暨劃撥儲金
      帳戶對帳單各乙份及中華郵政股份有限公司三重郵局九十二年三月二十四日重
      營字第０九二五０００五四八號函暨分別檢附被告開戶之國民身分證、印鑑卡
      、申請書等資料附卷可稽。而被害人甲○○因見自由時報第五十七版刊登廣告
      宣傳單偽稱ＡＢＣ美商貸款公司可以低利借貸方式而貸款予不特定人，而陷於
      錯誤匯款七千二百元於上開00000000號之帳戶，及乙○○、丙○○因
      見刊登有公益彩券台北銀行樂透彩公益基金低利專案等字樣之廣告紙，亦陷於
      錯誤，乙○○分別匯款三萬九千八百七十元及一萬一千七百元於上開0000
      0000號帳戶、二四四一四九號帳戶，及丙○○共計匯款二十萬元匯入上開
      二四四一四九號之帳戶內等情，業據被害人甲○○、乙○○及丙○○於警訊時
      指訴綦詳，並有臺北縣市政府警察局中正第一分局、松山分局受理刑事案件報
      案三聯單及受理各類案件紀錄表各三紙附於偵查卷及郵政劃撥儲金存款收據、
      自動櫃員機交易明細表、客戶交易明細表等可資佐證，綜上，足見該犯罪集團
      係以在報紙虛偽刊登之廣告，而誘使欲貸款之不特定人依該廣告上之電話門號
      聯絡後，詐騙被害人將款項匯至其收購使用指定之上開金融帳戶內，並藉此掩
      飾其常業詐欺犯行所得之款項甚明。
（二）按於金融機構開設帳戶，請領存摺及金融卡一事，係針對個人身分之社會信用
      而予以資金流通，具有強烈之屬人性，而金融帳戶為個人理財之工具，而申請
      開設金融帳戶並無任何特殊之限制，一般民眾皆可以存入最低開戶金額之方式
      申請之，且一個人可以在不同之金融機構申請多數之存款帳戶使用，此乃眾所
      週知之事實，則依一般人之社會生活經驗，苟見陌生人不以自己名義申請開戶
      ，反而向不特定人蒐集購買他人之銀行帳戶供己使用，衡情應對於該帳戶之是
      否合法使用乙節當有合理之懷疑。而被告並不知悉該「小李」者之真實姓名、
      住居所等相關年籍資料，此據其於警訊時供認在卷，且該「小李」者以五千元
      之代價，購買被告所開立之二個不同帳戶使用，已有違常情，復參以被告自承
      確係以二個帳戶共五千元之代價，將前揭帳戶出售予該「小李」者，因而獲取
      利益等情，由此足見，被告於提供上開帳戶之存摺給該真實姓名不詳綽號「小
      李」者使用前，應足以預見該「小李」者或其他不詳人員可能將其所提供之帳
      戶用於掩飾因犯罪所匯入之款項，而不違反其本意，是以被告有幫助該「小李
      」者等人利用其所提供之上開帳戶洗錢之不確定故意甚明。從而，被告於得預
      見上情之情況下，仍將帳戶提供該「小李」者等犯罪集團作為掩飾自己犯罪所
      得，其有幫助洗錢之未必故意至為灼然，所辯無非圖卸之詞，自無足採信。綜
      上所述，本件事證明確，被告幫助洗錢之犯行，堪以認定。
二、被告將上述金融機構帳戶出售提供予該「小李」者等人使用，幫助常業詐欺之行
    為人等為掩飾因自己重大犯罪所得財物之行為，核係犯洗錢防制法第九條第一項
    之幫助洗錢罪。又被告係幫助該「小李」者之犯罪集團就其等常業詐欺之重大犯
    罪所得為洗錢犯行，係幫助犯，按正犯之刑減輕之。另公訴意旨未論及被告提供
    新莊後港路郵局、戶名丁○○、局號為二四四一四九之八、帳號為０三八五八八
    之六之帳戶供洗錢部分之犯行，惟該部分與本案屬同一案件，是此部分犯行既與
    已起訴部分有實質上一罪之關係，為起訴效力所及，本院自得一併審究，附此敘
    明。爰審酌被告此次顯係因缺錢花用，而一時失慮貪圖小利為本件犯行，與其犯
    罪手段、所生危害、所得款項非多及犯罪後已見悔意，態度良好等一切情狀，量
    處如主文所示之刑，並諭知易科罰金之折算標準，以示懲儆。末查被告丁○○未
    曾受有期徒刑以上刑之宣告，此有臺灣高等法院檢察署刑案紀錄簡覆表在卷足憑
    ，本院認被告一時失慮而罹刑典，受此偵審訴訟程序及刑之宣告等教訓，當益知
    警惕，應無再犯之虞，所宣告之刑以暫不執行為適當，爰併宣告緩刑三年，以啟
    自新，以勵來茲。末按犯洗錢防制法之罪者，因犯罪所得財物，不問屬於犯人與
    否，沒收之，如全部或一部不能沒收時，追徵其價額或以其財產抵償之；所謂因
    犯罪所得財物，包括因犯罪取得之報酬在內。該法第十二條第一項、第四條第二
    款分別定有明文。是被告出借前述帳戶幫助洗錢所得之五千元，應予沒收，如全
    部或一部不能沒收時，以其財產抵償之。
三、另公訴意旨略以：被告丁○○所為前揭幫助洗錢之犯行亦同時涉犯刑法第三十條
    第一項、第三百四十條之幫助常業詐欺罪嫌云云。惟按幫助犯除須對於其實施之
    幫助行為予以認識外，尚須與正犯有幫助之犯意聯絡（十八年上字第二八七號、
    二十年上字第一八二八號判例參照），始克相當；訊據被告丁○○堅決否認有幫
    助常業詐欺之犯行，辯稱：伊事前並不知其帳戶係供常業詐欺之匯款帳戶之用等
    語。經查：本件被告出售帳戶供他人使用時，依該活期儲蓄存款帳戶係供作存提
    款及匯款之使用特性以觀，被告可能預見上開帳戶係供作他人掩飾犯罪所得款項
    之用，業如前述，惟尚難逕認其得認識他人實施常業詐欺犯罪之態樣及內容，自
    無從就該正犯所為之常業詐欺構成要件行為予以認識，且被告因見報紙廣告，為
    賺取區區五千元之報酬，而提供其所有之帳戶予該綽號「小李」者使用，依卷內
    事證，並無何積極證據足資證明被告明知「小李」所屬之不詳犯罪集團係偽以Ａ
    ＢＣ美商貸款公司可以低利借貸，及虛登有公益彩券台北銀行樂透彩公益基金低
    利專案之廣告，向被害人甲○○、乙○○及丙○○等人詐騙款項，被告就正犯所
    為之常業詐欺應無幫助之犯意聯絡，自不得以幫助常業詐欺罪相繩。此外，本院
    復查無其他積極證據足資證明被告有公訴人所指訴之幫助常業詐欺之犯行，既不
    能證明被告有此部分犯罪，本應諭知被告無罪之判決，惟該部分若成立犯罪則與
    被告前開論罪科刑之犯罪事實，有想像競合犯之裁判上一罪關係，爰不另為無罪
    之諭知，併此敘明。
據上論斷，應依刑事訴訟法第二百九十九條第一項前段，洗錢防制法第九條第一項、
第十二條，刑法第十一條前段、第三十條第二項、第四十一條第一項前段、第七十四
條第一款，罰金罰鍰提高標準條例第二條，判決如主文。
本案經檢察官余若凡到庭執行職務
中      華      民      國      九十二      年    八    月      一      日
                                  臺灣板橋地方法院刑事第二庭
                                          法  官  吳幸娥
右正本證明與原本無異。
如不服本判決，應於判決送達後十日內，向本院提出上訴狀。
                                          書記官  洪惠玲
中      華      民      國      九十二      年    八    月      一      日
附錄本案論罪科刑法條全文
洗錢防制法第九條第一項
洗錢者，處五年以下有期徒刑，得併科新臺幣三百萬元以下罰金。
洗錢防制法第十二條
犯第九條之罪者，其因犯罪所得財物或財產上利益，除應發還被害人或第三人者外，
不問屬於犯人與否，沒收之。如全部或一部不能沒收時，追徵其額或以其財產抵償之
。
為保全前項財務或財產上利益追徵或財產之抵償，必要時，得酌量扣押其財產。


司法院資訊處製作；財團法人民間司法改革基金會備份。
